【裁判字號】    96,訴,2028
【裁判日期】    970215
【裁判案由】    損害賠償
【裁判全文】
臺灣臺中地方法院民事判決              96年度訴字第2028號
原      告  己○○
訴訟代理人  甲○○
            乙○○
被      告  統一速達股份有限公司
法定代理人  丙○○
被      告  戊○○
上2人共同
訴訟代理人  丁○○
上列當事人間請求損害賠償事件，本院於民國97年1月31日言詞
辯論終結，判決如下：
    主      文
被告應連帶給付原告新臺幣肆拾壹萬玖仟肆佰伍拾柒元，及均自
民國96年5月23日起至清償日止按週年利率5%計算之利息。
原告其餘之訴駁回。
訴訟費用新臺幣零元由被告連帶負擔2分之1，餘由原告負擔。
本判決第一項及命被告負擔訴訟費用部分，得假執行。但被告以
新臺幣肆拾壹萬玖仟肆佰伍拾柒元為原告預供擔保，得免為假執
行。
原告其餘假執行之聲請駁回。
    事實及理由
壹、兩造爭執要旨：
一、原告主張略以：被告戊○○係受僱於被告統一速達股份有限
    公司（下稱統一速達公司）駕駛小貨車之司機，於民國95年
    12月2日下午，駕駛車牌號碼7T-621號營業小貨車執行業務
    ，於95年12月2日下午4時56分許，由臺中市○○街285巷由
    東往西方向左轉中興街，於行人穿越道處撞及正徒步穿越該
    行人穿越道往美村路方向之原告，致原告受有腦挫傷、頭皮
    開放性傷口、損傷後之硬腦膜下出血及腦震盪等傷害。被告
    戊○○並經本院刑事庭96年度中交簡字第1438號判處有期徒
    刑3月確定。原告因本件車禍受有下列損害：(1)醫療費用13,
    167元。(2)眼鏡費用3,000元。(3)看護費210,000元：按每日
    12小時2,000元、所需看護期間30日計算，合計60,000元。
    另聘家庭看護幫傭5個月，每月30,000元，合計150,000元。
    (4)看病照護交通費18,000元：每月3,000元，共6月。(5)工作
    損失120,000元：原告原看護其罹患癌症及憂鬱症之女兒杜
    惠音，因車禍委由他人照顧女兒，每月工作損失20,000元，
    共6月。(6)慰撫金1,000,000元等語。並聲明：(1)被告應連帶
    給付原告1,526,000元，及自起訴狀繕本送達被告之翌日起
    至清償日止按週年利率百分之五計算之利息；(2)願供擔保，
    請准宣告假執行。
二、被告抗辯略以：對於原告以下請求項目及金額有爭執。(1)看
    護費210,000元，並未證明由何人看護，每日12小時之看護
    費用按2,000元計算亦過高。原告所請求每月30,000元之看
    護幫傭費用，亦無依據。(2)交通費並無任何單據可證明，且
    原告係每月回診1次，應無須支出每月3,000元。(3)工作損失
    120,000元：原告女兒杜惠音既已婚，無須由原告照顧，並
    無該部分損失。(4)原告請求慰撫金過高等語。並聲明：(1)原
    告之訴及假執行之聲請均駁回。(2)如受不利判決，願供擔保
    請准宣告免為假執行。
貳、本件經兩造整理並協議簡化爭點如下：
一、不爭執事項：（本院採為判決之基礎）
  1.被告戊○○於95年12月2日下午4時56分許，駕駛被告統一速
    達公司所有，車號7T-621號營業用小貨車，由臺中市○○街
    285巷左轉中興街時，與原告發生碰撞，致原告受有腦挫傷
    、頭皮開放性傷口、損傷後之硬腦膜下出血及腦震盪等傷害
    。
  2.被告戊○○因前開業務過失傷害，經本院刑事庭判決有期徒
    刑3月，得易科罰金確定。
  3.原告受有醫療費用支出13,167元之損害。
  4.原告支出3,000元之眼鏡費用。
二、爭執之事項
  1.原告是否得請求看護費210,000元？每日12小時之看護費用
    是否為2,000元？所需看護期間？可否請求每月30,000元之
    看護幫傭費用？
  2.原告是否支出每月3,000元，計6月共18,000元之交通費用？
  3.原告有無120,000元之工作損失？原告是否親自照顧其女？
    原告是否因車禍委由他人照顧女兒，致每月需多支付20,000
    元看護費用?該筆費用得否向被告請求賠償之？
  4.原告請求1,000,000元之慰撫金是否過高？
、得心證之理由：
一、原告主張被告於前揭時地，在行人穿越道處撞及正徒步穿越
    該行人穿越道往美村路方向之原告，致原告受有腦挫傷、頭
    皮開放性傷口、損傷後之硬腦膜下出血及腦震盪等傷害之事
    實，業據原告提出診斷證明書影本1件為證，並有本院調取
    之被告戊○○被訴業務過失傷害刑事案件卷宗（臺灣臺中地
    方法院檢察署96年度偵字第7106號、本院刑事庭96年度中交
    簡字第1438號、96年度中交簡上字第686號）內附之證據資
    料可稽，復為被告所不爭執，應堪信為真正。而被告戊○○
    被訴業務過失傷害罪行，亦經本院簡易庭判處有期徒刑3月
    確定，此有判決書附於各該刑事卷可稽。
二、因故意或過失不法侵害他人權利者，負損害賠償責任；汽車
    、機車或其他非依軌道行駛之動力車輛，在使用中加損害於
    他人者，駕駛人應賠償因此所生之損害；受僱人因執行職務
    ，不法侵害他人之權利者，由僱用人與行為人連帶負損害賠
    償責任。民法第184條第1項前段、第191條之2、第188條第1
    項分別定有明文。又不法侵害他人之身體或健康者，對於被
    害人因此喪失或減少勞動力或增加生活上之需要時，應負損
    害賠償責任；不法侵害他人之身體、健康、名譽、自由、信
    用、隱私、貞操，或不法侵害其他人格法益而情節重大者，
    被害人雖非財產上之損害，亦得請求賠償相當之金額；且不
    法毀損他人之物者，被害人得請求賠償其物因毀損所減少之
    價額。民法第第193條第1項、第195條第1項前段、第196條
    分別定有明文。茲原告依上開規定請求被告連帶賠償其損害
    ，自屬有據，爰就其得請求金額審酌如下：
  (一)醫療費用、眼鏡費用：原告因本件車禍支出醫療費用13,167
    元、眼鏡費用3,000元等情，已據兩造所不爭執，原告此部
    分請求合計16,167元，應予准許。
  (二)看護費：按看護費因傷重程度不同而異，如腿折或手傷時起
    居飲食及大小便需人扶持，或傷勢嚴重，情況危險，則有請
    特別護士費必要，看護費用自亦有別。其由親屬看護時，雖
    無現實看護費之支付，亦應認被害人受有相當看護費之損害
    ，得向加害人請求賠償。蓋此時雖出於親情，而未由被害人
    實際支付費用，然其所付出之勞力，顯非不能以金錢為評價
    ，此種基於身分關係之恩惠，自不能加惠於加害人，而應比
    照一般看護情形，認被害人受有相當看護費之損害，命加害
    人賠償。本件依行政院衛生署臺中醫院96年11月21日中醫歷
    字第0960010058號函文檢附之原告住院及後續門診急診病況
    表記載，原告於95年12月2日因本件車禍由救護車送至臺中
    醫院急診，經檢查診斷為右側硬膜下出血併蜘蛛膜下出血及
    腦水腫，住院期間因頭痛、頭暈併噁心嘔吐經追蹤掃描，發
    現右側顳葉有延遲性出血，於95年12月15日因僅有噁心感且
    病情穩定（沒有嘔吐可自行攙扶走路）建議出院後門診追蹤
    ，其後於95年12月21日、96年2月4日、8日、3月12日、14日
    、15日、22日、4月8日、5月17日、6月4日多次門診、急診
    ，主述頭暈、頭痛等，惟電腦斷層檢查結果並無新的血塊產
    生，另原告於96年6月4日表明要回屏東老家休養。再依行政
    院衛生署台中醫院就本院函詢其病情有無看護必要，暨所需
    費用，復稱：「一般頭部外傷併顱內出血之病患，痊癒期約
    1至3個月，但因病患有心臟病、高血壓、睡眠障礙而使痊癒
    期延長到半年尚未痊癒，因此實無法評估診療多少次方可痊
    癒，至於看護費用多少，因各家公司收費不同，礙難預估看
    護費用數額及時間」等語，堪信原告迄至95年6月4日最後1
    次就診時仍未痊癒，佐以原告其係獨居老人，家庭狀況已據
    原告訴訟代理人到庭陳明，並有戶籍謄本在卷可憑，堪信真
    實，其車禍時腦出血，曾由醫院發出病危通知，出院後自須
    隨時由專人在旁隨時因應，以免因病情突有變化而肇致無可
    挽救之遺憾，此並據行政院衛生署臺中醫院開立診斷證明書
    載明屬實。本院因認原告主張其因本件車禍受有看護費損害
    ，其應看護期間共6月，並無不合。然所須看護方式僅須有
    人在旁留意病情變化，原告主張應按其中30日每日2,000元
    ，其餘5月每月30,000元計算看護費，顯屬過高，爰僅按基
    本工資15,840元計算，以上合計原告得請求被告給付看護費
    用於95,040元之範圍內（即15840×6＝95040），為有理由
    ，應予准許，超過部份不應准許。
  (三)交通費用：原告主張其因本件車禍事故受傷後，為赴醫院診
    治而支付交通費18,000元（每月4次，每次往返車資750元，
    3,000元×6月）等情，並未提出相關證據資以證明，且本件
    亦無事證足認原告之身體狀況，每次至醫院就診均需雇請計
    程車載送往返，因認原告主張之交通費部分，除被告已於96
    年12月20日言詞辯論期日陳明按以台中醫院回函95年12月15
    日起至96年6月4日止就診次數共11次，每次750元，合計825
    0元之範圍內，應予准許，超過部份不應准許。
  (四)減少勞動能力損害：按民法第193條第1項所謂減少勞動能力
    ，乃指職業上工作能力一部之滅失而言，故審核被害人減少
    勞動能力之程度時，自應斟酌被害人之職業、智慧、年齡、
    身體或健康狀態等各種因素。查原告係25年4月28日出生，
    於95年12月2日本件車禍發生時年滿70歲，而勞動基準法第
    54條第1項第1款明定勞工年滿60歲時得強制退休，原告主張
    其在車禍前前來臺中照顧女兒，每月可獲薪資20,000元等情
    ，復未提出相符之證據以實其說。故本院無從憑以認定原告
    確仍具有勞動能力，是原告此部分之請求，亦無從准許。
  (五)精神慰撫金：按不法侵害他人之身體、健康、名譽、自由、
    信用、隱私、貞操，或不法侵害其他人格法益而情節重大者
    ，被害人雖非財產上之損害，亦得請求賠償相當之金額。民
    法第195條第1項前段定有明文。而非財產上損害之慰撫金數
    額，究竟若干為適當，應斟酌兩造身分、地位、經濟狀況、
    加害程度及其他各種情形，俾為審判之依據（最高法院86年
    度臺上字第511號、第3537號判決意旨參照）。本院審酌本
    件車禍係被告戊○○駕駛汽車行經行人穿越道，未暫停讓行
    人先行通過所致，又被告戊○○雖於刑案偵訊中陳稱：當時
    時速約15至20公里，左轉時該路口車輛違規停車，原告從車
    縫鑽出來，沒有看到原告等情，而被告戊○○係受僱於被告
    統一速達公司專職駕駛小貨車，被告統一速達公司則以經營
    宅急便運送為業，被告戊○○駕駛自小客車行經市區路段之
    行人穿越道自須格外小心，原告因本件車禍所受前開傷害之
    精神痛苦，暨兩造身分地位及財產狀況（見原告96年8月10
    日準備書狀、本院96年12月13日言詞辯論筆錄、本院調取之
    稅務電子閘門財產所得調件明細表）等一切情狀，認原告主
    張慰撫金1,000,000元，尚屬過高，應核減為300,000元為適
    當。
三、綜上所述，原告因本件傷害得請求被告連帶賠償之金額，合
    計為419,457元（計算式：16167＋95040＋8250＋300000＝
    419457）。從而，原告依侵權行為之法律關係，請求被告連
    帶給付419,457元及自起訴狀繕本送達翌日（均為96年5月23
    日）起至清償日止按5%計算之利息，為有理由，應予准許，
    原告逾此範圍之請求即非正當，應予駁回。
四、本判決原告勝訴部分所命給付之金額未逾500,000元，應依
    職權宣告假執行，惟被告陳明願供擔保請准宣告假執行，亦
    無不合，爰酌定相當之擔保金額准許之。原告敗訴部分，其
    假執行之聲請即失所附麗，應併予駁回。
五、本件原告提起刑事附帶民事訴訟，經本院刑事庭依刑事訴訟
    法第504條第1項移送前來，依同條第2項規定免納裁判費，
    惟依民事訴訟法第79條規定，仍應為訴訟費用負擔之諭知，
    附此敘明。
六、訴訟費用負擔、假執行及免假執行之依據：民事訴訟法第79
    條、第85條第2項、第389條第1項第5款、第392條第2項。
中    華    民    國    97    年     2    月    15    日
                  民事第三庭    法  官  林慧貞
正本係照原本作成。
如對本判決上訴，須於判決送達後20日內向本院提出上訴狀。
中    華    民    國    97    年     2    月    15    日
                                書記官


司法院資訊處製作；財團法人民間司法改革基金會備份。
